臺灣士林地方法院刑事判決
110年度審訴字第505號
公  訴  人  臺灣士林地方檢察署檢察官
被      告  余書瑋
指定辯護人  本院公設辯護人姜惠如   



                 
上列被告因毒品危害防制條例案件，經檢察官提起公訴（110年
度偵字第2722號），本院判決如下：
    主  文
余書瑋共同犯販賣第三級毒品未遂罪，處有期徒刑壹年拾月。緩
刑叁年，緩刑期內付保護管束，並應於緩刑期內向執行檢察官指
定之政府機關、政府機構、行政法人、社區或其他符合公益目的
之機構或團體，提供壹佰貳拾小時之義務勞務。
扣案之含第三級毒品4-甲基甲基卡西酮成分之毒品咖啡包伍包（
驗前總毛重貳拾叁點捌公克）均沒收。
    事  實
一、余書瑋明知4-甲基甲基卡西酮係毒品危害防制條例第2條第2
    項第3款所列管之第三級毒品，不得販賣，竟與真實姓名年籍
    均不詳、綽號「小白」之成年人，共同基於販賣第三級毒品
    4-甲基甲基卡西酮意圖營利之犯意聯絡，於民國110年1月8
    日凌晨3時30分許，先由「小白」在Twitter社群網路平台（
    下稱Twitter）上，以帳號「＠NkiwcxeW7JhBUvl（起訴書誤
    載為『＠NkiwcxeW7jhBUv1』）」、暱稱「凡」，於個人頁面公
    開發佈「雙北＃音樂課需要裝備請私我」之販毒訊息，經新
    北市政府警察局新莊分局福營派出所警員張淳上網發現後，
    使用Twitter與「小白」聯絡，詢問如何購買，「小白」即
    於同日凌晨4時28分許，傳送通訊軟體「微信」之QR CODE（
    ID：wxid_k7pdw2dd188y12，暱稱「雅偲醫美〈營字圖示〉沒
    接請來電〈電話圖示〉」），要求加入「微信」聯絡後，約定
    買方以新臺幣（下同）2,500元購買含4-甲基甲基卡西酮之
    毒品咖啡包5包，並約定於110年1月12日晚間8時41分許，在
    新北市○○區○○路0段000號前當面交易。嗣「小白」即指示余
    書瑋攜帶含有第三級毒品4-甲基甲基卡西酮之毒品咖啡包5
    包（驗前總毛重約23.8公克、純度約3.2％、含有第三級毒品
    4-甲基甲基卡西酮之總純質淨重約0.114公克），於同日晚
    間9時41分許抵達現場，與佯為買家之張淳攀談後，即拿出
    前揭毒品咖啡包交付張淳。張淳即交付現金2,500元予余書
    瑋，並於余書瑋點收款項之際，表明警察身分而與在側埋伏
    之其他警員將余書瑋逮捕，並扣得余書瑋所交付前揭毒品咖
    啡包5包而查獲。
二、案經新北市政府警察局新莊分局報告臺灣士林地方檢察署檢
    察官偵查起訴。
　　理  由
一、本件資以認定事實之被告余書瑋以外之人於審判外之供述證
    據，檢察官、被告及辯護人於審判中均不爭執證據能力（見
    本院卷第58至59、77至78頁），本院審酌上開證據作成時之
    情況，無不當取供或違反自由意志而陳述等情形，且均與本
    案待證事實具有關聯性，認為以之作為本案之證據乃屬適當
    ；又所有援用之非供述證據亦無證據證明係公務員違背法定
    程序所取得，自均有證據能力。
二、被告余書瑋對於前揭犯罪事實，歷偵、審均自白不諱（見偵
    卷第17至18、105至107頁，本院卷第58、77頁) ，核與警員
    張淳之職務報告書（見偵卷第23至24、117頁）所述情節相
    符，並有警方搜索扣押筆錄及扣押物品目錄表（同上卷第29
    至33頁）、現場及扣案物照片（同上卷第73至74頁）、Twit
    ter之販毒訊息、對話紀錄與譯文（同上卷第41、53至56頁
    ）及「微信」之對話紀錄與譯文（同上卷第43至45、57至72
    頁）、現場交易譯文（同上卷第51頁）等件在卷可稽，而被
    告交付警員張淳而經扣案之毒品咖啡包5包（驗前總毛重約2
    3.8公克、純度約3.2％、含有第三級毒品4-甲基甲基卡西酮
    之總純質淨重約0.114公克），經送驗結果，確實檢出第三
    級毒品4-甲基甲基卡西酮成分乙節，有卷附台灣尖端先進生
    技醫藥股份有限公司110年3月26日毒品證物鑑定分析報告（
    同上卷第127頁）為憑。且查：
  ㈠依被告於偵訊時供承：我幫「小白」送毒品是因為我想賺錢
    （見偵卷第107頁）、於警詢時併供稱：我送本案毒品咖啡
    包，可以就我欠「小白」的錢抵償1,000元（見偵卷第18頁
    ）等語，則「小白」既願以抵債1,000元之代價，使被告為
    本件交易分工之前往交付毒品及收取價金，顯見本件毒品交
    易自有獲利，而被告對此亦將有1,000元債務免除之分酬，
    其與「小白」確實係欲賺取差價，自有販賣營利之意圖無疑
    。
  ㈡又按刑事偵查技術上所謂「釣魚」，係指對於原已犯罪或具
    有犯罪故意之人，以設計引誘之方式，迎合其要求，使其暴
    露犯罪事證，再加以逮捕或偵辦者而言；此項誘捕行為，並
    無故入人罪之教唆犯意，更不具使人發生犯罪決意之行為，
    純屬偵查犯罪之技巧，且於保障人權及維護公共利益之均衡
    維護有其必要性。本件係警員張淳於執行網路巡邏時，發現
    暱稱「凡」之人已經在Twitter上，刊登前揭販毒訊息向外
    求售，張淳始與之聯繫約定本件交易，並由被告於約定時間
    出面交付毒品，已如前述，堪認被告及「小白」原即有販賣
    毒品之意，且積極促成毒品買賣之成交無訛，尚非警員有何
    陷害教唆之情形。
  ㈢綜上所述，足認被告前揭任意自白與事實相符，其犯行事證
    明確，應予論科。
三、論罪科刑：
  ㈠按毒品危害防制條例對於「販賣」與「意圖販賣而持有」行
    為，均設有罰則。其中販賣罪，係指⑴意圖營利而販入；⑵意
    圖營利而販入並賣出；⑶基於販入以外之其他原因而持有，
    嗣意圖營利而賣出等類型。從行為階段理論立場，意圖營利
    而販入，即為前述⑴、⑵販賣罪之著手，至於⑶之情形，則以
    另行起意販賣，向外求售或供買方看貨或與之議價時，或其
    他實行犯意之行為者，為其罪之著手。而販賣行為之完成與
    否，胥賴標的物是否交付作為既、未遂標準。是就上述⑴行
    為人意圖營利而販入，尚未賣出；⑵意圖營利而販入並賣出
    ，但尚未交付毒品；⑶基於販入以外之其他原因而持有，嗣
    意圖營利而賣出，亦未交付毒品時，則均僅構成販賣未遂罪
    。準此，行為人持有毒品之目的，若在於販賣，不論係出於
    原始持有之目的，抑或初非以營利之目的而持有，嗣變更犯
    意，意圖販賣繼續持有，均與意圖販賣而持有毒品罪之要件
    該當，且與販賣罪有法條競合之適用，並擇販賣罪處罰，該
    意圖販賣而持有僅不另論罪而已，並非不處罰。則只有於上
    述⑶之行為人非基於營利之目的而持有毒品（如受餽贈、原
    供施用而販入毒品），嗣後變更犯意有營利販賣之意圖，惟
    尚未達「向外求售，供買方看貨或與之議價時」之階段，即
    未至販賣毒品之著手時點，方得論以意圖販賣而持有毒品罪
    。換言之，僅有在上述⑶之情況下始有區別「販賣未遂」與
    「意圖販賣而持有」之必要，其判斷標準即在於：前者係指
    非以營利販賣之意圖而販入毒品，或因其他原因而持有毒品
    ，嗣起販賣營利之意圖，著手於販賣行為而未及賣出者，應
    成立販賣毒品未遂罪；後者則指非以營利販賣之意圖而販入
    ，或因其他原因而持有，嗣起販賣營利之意圖，必其尚未著
    手於賣出行為，始有成立意圖販賣而持有毒品罪之餘地（最
    高法院109年度台上字第915號判決參照）。
  ㈡查4-甲基甲基卡西酮係毒品危害防制條例第2條第2項第3款規
    定列管之第三級毒品；又被告余書瑋與「小白」原即有分工
    販賣本案毒品咖啡包之意，且業已上網刊登販毒訊息向外求
    售而為販賣毒品之著手，始經警員張淳佯為買家與之達成本
    件毒品交易之合意，並由被告前往交付毒品，然警員張淳本
    無毒品買入之真意，乃為實施誘捕而佯為買家，以求人贓俱
    獲，雖事實上不能真正完成買賣，但被告與「小白」原來既
    有分工販賣之故意，且已著手於販賣行為，仍應認屬販賣毒
    品之未遂犯。是核被告所為，應成立毒品危害防制條例第4 
    條第6項、第3項之販賣第三級毒品未遂罪。其與「小白」間
    就上開犯行，有犯意聯絡與行為分擔，為共同正犯。又被告
    販賣前持有第三級毒品4-甲基甲基卡西酮之行為，由於其所
    持有之質量並未達純質淨重5公克以上而屬不罰，尚無不另
    論罪之問題，宜併敘明。
  ㈢被告本案犯行既屬未遂，其犯罪之危害未及此類販毒既遂者
    ，惡性較輕，爰依刑法第25條第2項之規定，按既遂犯之刑
    予以減輕。又毒品危害防制條例第17條第2項規定「犯第4條
    至第8條之罪於偵查及歷次審判中均自白者，減輕其刑」，
    被告於偵查中已就自己本案犯罪事實全部為肯定供述而為自
    白（見偵卷第16至18、105至107頁），且其於本院審判中亦
    始終自白犯罪不諱（見本院卷第58、77頁），自應依上規定
    ，遞減其刑。
　㈣至被告於警、偵中雖有供稱：其上游毒品來源為暱稱「小白
    」之鍾冠凡（見偵卷第18至19、105頁）乙情，然鍾冠凡迄
    未依警方之通知到案說明，有新北市政府警察局新莊分局11
    0年7月5日新北警莊刑字第1104025809號、110年10月7日新
    北警莊刑字第1104049111號函及檢附之職務報告（見本院卷
    第17至19、62-5至62-6頁）附卷可按，顯見本案尚未有因被
    告供出毒品來源而查獲其他正犯或共犯之情形，即與毒品危
    害防制條例第17條第1項減免之要件不符，自無此減免規定
    之適用，應予敘明。
  ㈤另辯護人固以：本件係警方誘捕偵查而未遂，被告始終承認
    犯行，且係因經濟狀況而犯案，被告現已有工作（見本院卷
    第80頁）云云，為被告求依刑法第59條規定酌減其刑。惟刑
    法第59條之規定，必須被告犯罪另有特殊之原因與環境等，
    在客觀上足以引起一般同情，認為即予宣告法定最低度刑期
    猶嫌過重者，始有其適用，而被告自白犯行之態度、現已有
    工作之情形，均與被告犯罪之原因及環境並不相關，且販賣
    毒品乃為法禁，染毒更能令人捨身敗家，毀其一生，被告自
    難諉不知，竟甘冒重典，販賣牟利，而經查扣毒品咖啡包數
    量達5包，檢出第三級毒品之純度約3.2％，縱屬未遂，對於
    社會隱藏潛在危害，實難認屬情節輕微，併參諸被告僅因個
    人經濟因素，即無視法令禁制而圖販毒牟取厚利，已難認有
    何顯可憫恕、認科以最低度刑仍嫌過重之酌減特殊事由，況
    本案已按既遂犯之刑予以減刑，且被告自白犯罪部分，亦併
    依法遞減其刑，即無情輕法重情形，自無再適用刑法第59條
    酌減其刑之餘地，是辯護人此部分所請，尚乏有據。　
  ㈥爰以行為人之責任為基礎，審酌被告前無任何犯罪前科紀錄
    ，可徵諸卷存之臺灣高等法院被告前案紀錄表，素行不惡，
    惟其正值青年，不思以正軌獲取財物，明知第三級毒品4-甲
    基甲基卡西酮戕害國人身心甚鉅，猶為販賣，固然未果，然
    已生助長毒害擴散流竄於社會之潛在威脅，所生危害難謂輕
    微，實應予非難，惟兼衡其能坦認犯行，稍見悔意之犯後態
    度，及其犯罪動機、目的、負責交付毒品之角色分工、高職
    畢業之智識程度、販賣毒品次數僅為1次、數量達5 包、尚
    無獲利之情形，與其未婚，無子女，目前經營小吃業工作之
    家庭經濟及生活狀況等一切情狀，量處如主文所示之刑，資
    為懲儆。
  ㈦復查被告未曾因故意犯罪受有期徒刑以上刑之宣告，有上開
    前案紀錄表可按，其因欲販賣毒品抵償債務，而一時失慮致
    罹刑章，犯後始終坦承犯行，應有悔意，併衡諸本案屬其初
    犯且為未遂，經此偵審程序及科刑宣告之教訓，應會有所警
    惕而無再犯之虞，本院因認對其所宣告之刑以暫不執行為適
    當，爰依刑法第74條第1項第1款之規定，併宣告緩刑3年，
    用啟自新。又為促使被告日後更加重視法規範秩序，導正偏
    差行為，以義務勞動方式彌補其犯罪所生危害等考量，認應
    課予一定條件之緩刑負擔，令其從中深切記取教訓，並督促
    時時警惕，避免再度犯罪，爰依刑法第74條第2項第5款之規
    定，命被告於緩刑期內，應依執行檢察官之命令，向指定之
    政府機關、政府機構、行政法人、社區或其他符合公益目的
    之機構或團體，提供120小時之義務勞務，併依刑法第93條
    第1項第2款之規定，宣告緩刑期間付保護管束，以觀後效。
    再被告上揭所應負擔、履行之義務，乃緩刑宣告附帶之條件
    ，依刑法第75條之1第1項第4款之規定，違反上開負擔情節
    重大，足認原宣告之緩刑難收其預期效果，而有執行刑罰之
    必要者，得撤銷緩刑之宣告，併此指明。
四、扣案之含第三級毒品4-甲基甲基卡西酮成分之毒品咖啡包5
    包（驗前總毛重合計23.8公克），為本件查獲販賣之第三級
    毒品，屬不受法律保護之違禁物，應依刑法第38條第1項之
    規定，宣告沒收（最高法院109年度台上字第1301號判決參
    照）；公訴意旨認應依刑法第38條第2項之規定宣告沒收，
    容有誤會，附此敘明。
據上論結，應依刑事訴訟法第299條第1項前段，毒品危害防制條
例第4條第3項、第6項、第17條第2項，刑法第11條、第28條、第
25條第2項、第74條第1項第1款、第2項第5款、第93條第1項第2
款、第38條第1項，判決如主文。
本案經檢察官王芷翎提起公訴，檢察官蔡元仕到庭執行職務。
中　　華　　民　　國　　110 　年　　11　　月　　10　　日
                  刑事第九庭審判長法  官  李育仁
　　　　　　　　　                法  官  陳秀慧
　　　　　　　　　                法  官  李冠宜
以上正本證明與原本無異。　　　　　　　　　　　　　　　　
如不服本判決應於收受送達後20日內向本院提出上訴書狀，並應
敘述具體理由。其未敘述上訴理由者，應於上訴期間屆滿後20日
內向本院補提理由書（均須按他造當事人之人數附繕本）「切勿
逕送上級法院」。
因疫情而遲誤不變期間，得向法院聲請回復原狀。
                            書記官  杜依玹
中　　華　　民　　國　　110 　年　　11　　月　　15　　日
附錄：本案論罪科刑法條全文
毒品危害防制條例第4條
製造、運輸、販賣第一級毒品者，處死刑或無期徒刑；處無期徒
刑者，得併科新臺幣3千萬元以下罰金。
製造、運輸、販賣第二級毒品者，處無期徒刑或10年以上有期徒
刑，得併科新臺幣1千5百萬元以下罰金。
製造、運輸、販賣第三級毒品者，處7年以上有期徒刑，得併科
新臺幣1千萬元以下罰金。
製造、運輸、販賣第四級毒品者，處5年以上12年以下有期徒刑
，得併科新臺幣5百萬元以下罰金。
製造、運輸、販賣專供製造或施用毒品之器具者，處1年以上7年
以下有期徒刑，得併科新臺幣1百50萬元以下罰金。
前五項之未遂犯罰之。